---
title: "Cannibalisme chez les serpents"
author: "Louise Dubrecq, Sarah Delapierre, Martin Jadouille, Charlotte De Saeger"
format:
  html:
    code-fold: true
    code-tools: true
    toc: true
editor: visual
lang: fr
bibliography: references.bib
---0
---

<!--# Ceci est un commentaire. -->

<!--% Ceci est une consigne. Ne jamais modifier ni déplacer les consignes dans le document ! -->

<!--% Complétez le titre et le nom des auteurs (auteur1, auteur2, auteur3 et auteur 4) dans l'entête YAML.-->

## Introduction et but

<!--% Rédigez une courte introduction de 3 ou 5 phrases qui présente vos données. Ajoutez une phrase de but (que vous remanierez éventuellement en fonction des modèles que vous ajouterez plus tard). Vous pouvez citer la bibliographie en utilisant le formatage Markdown ad hoc et en incluant votre référence au format bibtex dans le fichier references.bib. -->

... Introduction et but...

## Matériel et méthodes

<!--% Indiquez ici d'où viennent les données et aussi quel logiciel (et version) vous utilisez pour les analyses. Inspirez-vous des projets du premier module de SDD II. -->

...Matériel et méthodes...

## Analyses

```{r setup, include=FALSE}
# Ceci est nécessaire pour les tests SDD, ne pas utiliser dans un "vrai" projet
if (!"tools:tests" %in% search())
  source(here::here("tests/tools_tests.R"), attach(NULL, name = "tools:tests"))
# Configure Knitr to use AGG as graphic device
knitr::opts_chunk$set(dev = "ragg_png")

# Configuration de l'environnement
SciViews::R("model")
```

<!--% Importez les données que vous aurez préalablement nettoyées, remaniées et labélisées dans le script R nommé `R/import.R`. -->

```{r import}
# Lecture des données
snakerev <- read("data/snake.rds")
# Tableau des premières et dernières lignes
tabularise$headtail(snakerev)
```

### Description des données

<!--% Chaque étudiant réalise et interprète un graphique pertinent en lien avec le but fixé et les modèles qui seront réalisés. Graphique et interprétation de l'étudiant #1 ci-dessous. -->

```{r Louise Dubrecq chart}
chart(data = snakerev, ~ pattern %fill=% pred_attempt) +
geom_bar(position = "dodge") +
  labs(y = "Effectifs", x = "Motif de la proie du serpent", fill = "Attaque")

```

... interprétation #1...

<!--% Graphique et interprétation de l'étudiant #2 ci-dessous. -->

```{r chart2}
chart(data = snakerev,  ~ prey_species %col=% adult_sex ) +
  geom_bar(position = "dodge") +
  labs(x = "Espèce", y = "Effectif", col = "Sexe", title = "Dénombrement du nombre de proie par espèce et par sexe") + 
  geom_text(
    stat = "count",
    aes(label = after_stat(count)),
    position = position_dodge(width = 0.9),
    vjust = -0.5  )
```

... interprétation #2...

<!--% Graphique et interprétation de l'étudiant #3 ci-dessous. -->

```{r chart3}
chart(data = snakerev, adult_mass_g ~ time_to_attack_s %col=% prey_species) +
  geom_point() +
  stat_smooth()
  labs(x = "Temps avant l'attaque [s]", y = "Masse de l'adulte [g]", col = "Espèce")

chart(data=snakerev, adult_svl_cm ~time_to_attack_s %col=% adult_sex) +
  geom_point() +
  labs(x = "Temps avant l'attaque [s]", y = "Taille de l'adulte [cm]", col = "Espèce")
```

... interprétation #3...

<!--% Graphique et interprétation de l'étudiant #4 ci-dessous. -->

```{r chart4}

```

... interprétation #4...

### Modélisation

<!--% Chaque modèle doit être décrit à l'aide d'un graphique et d'un tableau résumant le modèle. Les équations paramétrées de tous les modèles doivent être également présentes. L'analyse des résidus sera réalisée et interprétée pour chaque modèle. -->

#### Régression linéaire 1

```{r rég linéaire 1}

#Création d'une nouvelle variable
snakerev <- snakerev %>%
  smutate(
    ratio_mass = adult_mass_g / juvenile_mass_g,
    ratio_svl = adult_svl_cm / juvenile_svl_cm
  )


#Détermination des variables à utiliser
snakerev_corr <- correlation(sselect(snakerev, ratio_mass, ratio_svl, adult_mass_g, adult_svl_cm, juvenile_mass_g, juvenile_svl_cm, time_to_attack_s) )

plot(snakerev_corr)



snakerev_lm1 <- lm(data = snakerev, time_to_attack_s ~ ratio_mass + ratio_svl )
tabularise(summary_(snakerev_lm1))

```

<!--% Ajustez une régression linéaire simple, multiple ou polynomiale par paire d'étudiants dans cette section (donc, deux modèles pour l'équipe de quatre). -->

#### Régression linéaire 2

```{r reg linéaire 2}

snakerev_lm2 <- lm(data = snakerev, adult_mass_g ~ adult_svl_cm)
tabularise(summary_(snakerev_lm2))
chart(snakerev_lm2)
chart$residuals(snakerev_lm2)

```

$$
`r eq__(snakerev_lm2, use_coefs = TRUE, origdata = snakerev)`
$$

<!--% Ajustez une régression linéaire simple, multiple ou polynomiale par paire d'étudiants dans cette section (donc, deux modèles pour l'équipe de quatre). -->

#### Modèle linéaire 1

```{r modèle linéaire 1}

```

<!--% Construisez un modèle linéaire par paire d'étudiants dans cette section. -->

#### Modèle linéaire 2

```{r modèle linéaire 2}
#pattern tt seul ça marche pas.
#species, que kingsnake
#snakerev_lm4 <- lm(data = snakerev, time_to_attack_s ~ painted + pred_attempt) 
#tabularise(summary_(snakerev_lm4)) → R = 0.95
#snakerev_lm5 <- lm(data = snakerev, time_to_attack_s ~ pattern + painted) 
#tabularise(summary_(snakerev_lm5)) #→ R = 0.28
snakerev_lm6 <- lm(data = snakerev, time_to_attack_s ~ pattern * prey_species) 
tabularise(summary_(snakerev_lm6)) #→ R = 0.28
```

<!--% Construisez un modèle linéaire par paire d'étudiants dans cette section. -->

#### Modèle linéaire généralisé et/ou mixte 1

<!--% Élaborez un modèle linéaire généralisé ou mixte par paire d'étudiants dans cette section. -->

#### Modèle linéaire généralisé et/ou mixte 2

<!--% Élaborez un modèle linéaire généralisé ou mixte par paire d'étudiants dans cette section. -->

```{r}
#idée 1
glm1 <-glm(pred_attempt_bin ~ pattern, data = snakerev, family = binomial)
summary(glm1)

#idée 2
glm2 <-glm(pred_attempt_bin ~ pattern + prey_species, 
    data = snakerev, family = binomial)
summary(glm2)

```

## Conclusion

<!--% Lorsque toutes les analyses sont réalisées, terminez ce bloc-notes avec 3 à 6 phrases de conclusion en rapport avec ce que vous avez observé dans vos analyses. Quels sont les modèles les plus pertinents que vous retenez ? -->

...vos conclusions ici...

## Références

<!--% N'indiquez rien ci-dessous. Quarto se chargera de rajouter vos références bibliographiques automatiquement. -->
