---
title: "Cannibalisme chez les serpents"
author: "Louise Dubrecq, Sarah Delapierre, Martin Jadouille, Charlotte De Saeger"
format:
  pdf:
    documentclass: report
    toc: true
editor: visual
lang: fr
bibliography: references.bib
---

<!--# Un rapport est différent d'un carnet de notes. Il ne s'agit donc pas de faire du copier-coller d'un document vers l'autre. Un rapport de synthèse doit être compréhensible sans devoir lire le carnet de notes. Le rapport de synthèse doit être  rédigé avec un style et une présentation adéquats. -->

## Introduction

<!--% Rédigez l'introduction de ce rapport en 5-6 phrases.-->

Le jeu de données utilisé dans ce document est tiré d'une recherche sur le cannibalisme entre serpents [@wu2021]. Le principal point recherché est de savoir si la morphologie ou le pattern des jeunes serpents influe sur l'attaque du serpent adulte ou non. En effet, des serpents adultes de l'espèce *king snake* et de l'espèce *cornsnake* ont été mis en contact avec des jeunes de chaque espèce afin de voir combien de temps s'écoulait avant l'attaque, s'il y en avait une.

## But

<!--% Rédigez le but de ce rapport en 2 phrases.-->

Le but de cette analyse est de déterminé si la morphologie influence l'attaque et si les patterns des juvéniles influencent l'attaque de serpents adultes.

## Matériel et méthodes

<!--% Cette section doit comprendre deux parties. La première partie doit expliciter les données employées et la seconde traiter des analyses réalisées et des logiciels employés.-->

Les données ont été collectées par *Wu Nicholas* *et al* et sont en accès libre (MIT Licence, <https://doi.org/10.5281/zenodo.5399271>)**.** Toutes les informations sur les données, le déroulé des expériences et le dictionnaire des données sont disponibles dans l'article.

Différente régression linéaire et modèle linéaire sont utilisés afin de modéliser les données. Au préalable, une description des données est réalisée pour les représenter. Le seuil $\alpha$ de tous les tests est fixé à l'avance à 5%.

L'analyse est réalisée avec le logiciel R (`r R.version.string`) et en particulier le package {modelit} version `r packageVersion("modelit")` avec la [SciViews Box 2025](https://www.sciviews.org/software/svbox/) dans [Saturn Cloud](https://saturncloud.io/) (Linux Ubuntu 22.04).

## Résultats

<!--% Présentez les deux modèles les plus pertinents que vous avez sélectionnés. Structurez la section en deux parties avec deux titres de niveau trois.-->

```{r setup, include=FALSE}
# Ceci est nécessaire pour les tests SDD, ne pas utiliser dans un "vrai" projet
if (!"tools:tests" %in% search())
  source(here::here("tests/tools_tests.R"), attach(NULL, name = "tools:tests"))
# Configure Knitr to use AGG as graphic device
knitr::opts_chunk$set(dev = "ragg_png")

# Configuration de l'environnement
SciViews::R("model")
```

```{r import}
# Lecture des données
snakerev <- read("data/snake.rds")
# Tableau des premières et dernières lignes
tabularise$headtail(snakerev)
skimr::skim(snakerev)
snakerev<-smutate(snakerev, juvenile_sex = as.factor(juvenile_sex), pattern = as.factor(pattern), painted = as.factor(painted), pred_attempt = as.factor(juvenile_sex), prey_species = as.factor(prey_species), adult_sex  = as.factor(adult_sex)
)
```

### Modèle ...

```{r}

```

### Modèle...

```{r}

```

## Discussion et Conclusion

<!--% En tenant compte du but de votre carnet de notes et de vos résultats, discutez de résultats et proposez des conclusions à votre analyse en 5 à 10 phrases. -->

## Bibliographie
